臺灣臺南地方法院刑事判決
111年度易字第384號
公  訴  人  臺灣臺南地方檢察署檢察官
被      告  吳恒君




上列被告因偽造文書等案件，經檢察官提起公訴（110年度營偵
字第2099號），本院判決如下：
    主  文
甲○○犯偽造署押罪，處有期徒刑叁月，如易科罰金，以新臺幣壹
仟元折算壹日。
未扣案調查筆錄上偽造之「黃榮穗」署押玖枚，均沒收。
其餘被訴部分無罪。
    事  實
一、甲○○因與乙○○於民國110年3月31日晚間8時許發生停車糾紛
    ，乙○○對甲○○提起公然侮辱告訴，甲○○於同日晚間11時57分
    許，在臺南市○○區○○○000號臺南市政府警察局新營分局太宮
    派出所（下稱太宮派出所）應詢時，為掩飾身分，竟基於偽
    造署押之犯意，冒用黃榮穗之名接受調查，並接續於太宮派
    出所調查筆錄上偽造「黃榮穗」之署押9枚，足以生損害於
    黃榮穗及司法警察機關偵辦案件之正確性。
二、案經乙○○告訴及臺南市政府警察局新營分局報請臺灣臺南地
    方檢察署檢察官偵查後起訴。
    理  由
壹、有罪部分：
　一、程序部分－證據能力之說明：
　　　本案檢察官所舉用以證明被告甲○○犯罪，並為本判決引用
      之各項證據，其中供述證據部分，均未據被告爭執證據能
      力，且迄至本案辯論終結，亦未就證據能力聲明異議，本
      院審酌各該供述證據作成當時，既非受違法詢問，亦無何
      影響被告或證人陳述任意性之不適當情況，所供、所證內
      容復與本案事實有相當之關聯性，亦無其他可信度明顯過
      低之情形，依刑事訴訟法第156條第1項、第159條之5之規
      定，前揭被告及證人於警詢、偵查中所為之供、證內容均
      有證據能力。至檢察官所舉用以證明上開被告犯罪並為本
      判決所引用之各項非供述證據，均非違背法定程序取得，
      依同法第158條之4之反面解釋，亦有證據能力。
　二、實體部分-得心證之理由：
　　(一)訊據被告甲○○固供承在太宮派出所應詢時，於調查筆錄
        上偽簽「黃榮穗」之署押共9枚，惟矢口否認有偽造署
        押犯行，辯稱：那時我戴口罩，牙齒又腫脹，整個臉都
        是腫的，因為蜂窩性組織炎，所以講話都不清楚。我確
        實是念我的身分證，不知道為什麼會變成黃榮穗這個名
        字，資料都是警察自己打上去，就照著已經做的筆錄，
        我不是故意的；隔天一早我就打給警察，問可不可以更
        正，但是警察說我就是偽造文書，因為他們已經做完筆
        錄，我也不知道怎麼辦云云。
　　(二)經查，被告甲○○於110年3月31日晚間11時57分許，在太
        宮派出所應詢時，於調查筆錄上偽造「黃榮穗」之署押
        9枚等事實，業據被告供承不諱，並有被告110年3月31
        警詢筆錄上偽簽「黃榮穗」署名可考(警卷第3至7頁)，
        此部分事實堪以認定。
　　(三)被告甲○○雖以前詞置辯，然查：太宮派出所員警洪士庭
        於110年3月31日20時許接獲報案，在臺南市○○區○○里○○
        路000巷00號前向被告詢問、抄錄個人資料，經警方以M
        -POLICE查詢黃榮穗資料，當場提示戶役政資料予被告
        確認時，被告對警方所查詢之黃榮穗資料，表示正確無
        誤，嗣於110年4月1日主動打電話至上開派出所向員警
        供承其為規避事端而謊報冒用黃榮穗名義應訊等情(員
        警於此之前已覺有異而查悉被告冒名應訊之事)，除有
        被告110年4月22日警詢筆錄可證外(警卷第11、12頁)，
        並有員警製作之職務報告一份在卷可憑(警卷第41頁)，
        且被告簽署之姓名「黃榮穗」無一字與其名字相同，況
        縱其有牙痛而口齒不清之情形，而其利用員警誤輸入他
        人身份證號之情境，簽署「黃榮穗」之姓名，亦屬有偽
        造署押犯意，其以前詞置辯，與事證不符，其實有偽造
        署押之犯意甚明，所辯顯係委責之詞，毫無足取。
　　(四)綜上，本件事證明確，被告甲○○所辯不可採信，犯行堪
        以認定。
　三、論罪科刑：
　　(一)核被告甲○○所為，係犯刑法第217條第1項之偽造署押罪
        。被告於警詢筆錄上偽造「黃榮穗」之署名9枚之犯行
        ，係基於同一隱匿身分之目的，出於冒用「黃榮穗」名
        義應訊之單一行為決意所為，於密切接近之時、地先後
        實施， 且侵害同一法益，各行為之獨立性極為薄弱，
        依一般社會健全觀念，在時間差距上，難以強行分開，
        在刑法評價上，應視為數個舉動之接續施行，合為包括
        之一行為予以評價，較為合理，屬接續犯，僅論以單一
        偽造署押罪。
　　(二)爰審酌被告甲○○因遭告訴人提告公然侮辱案件，為求掩飾身分規避警方逮捕，竟假冒應訊，並在警詢筆錄上偽簽「黃榮穗」之署名，企圖矇騙承辦警員，妨害警察對於偵查犯罪處罰之正確性，所生危害非輕，益徵其法紀觀念薄弱，應予非難，且於本院審判程序中一再飾詞否犯行，毫無悔意，兼衡其素行、智識程度及家庭生活、經濟狀況等一切情狀，量處如主文所示之刑，並諭知易科罰金之折算標準。
　四、沒收：
　　　刑法第219 條規定：偽造之印文或署押，不問屬於犯人與
      否，沒收之。係採義務沒收主義，凡偽造之印文或署押，
      不論是否屬於犯人所有，亦不論有無搜獲扣案，苟不能證
      明其已滅失，均應依法宣告沒收（最高法院94年度台上字
      第3518號判決意旨可資參照）。是本件被告於警詢筆錄所
      示文件上偽造之「黃榮穗」署押共9枚，均係被告偽造之
      署押，皆應依同法第219 條規定宣告沒收。 
貳、無罪部分：
　一、公訴意旨略以：被告甲○○於110年3月31日晚間8時許，在
      臺南市○○區○○路000巷00號前，因與乙○○發生停車糾紛而
      心生不滿，竟基於公然侮辱之犯意，在該不特定多數人得
      以共見共聞之處，公然以台語「恁娘我在等你啦，幹，不
      能停在這裡嗎」等語辱罵乙○○，足以貶損其人格及社會評
      價。因認被告所為，涉犯刑法第309 條第1 項之公然侮辱
      罪嫌。
　二、按犯罪事實應依證據認定之，無證據不得認定犯罪事實；
      不能證明被告犯罪或其行為不罰者應諭知無罪之判決，刑
      事訴訟法第154條第2項、第301條第1項分別定有明文。次
      按認定不利於被告之事實，須依積極證據，苟積極證據不
      足為不利於被告事實之證明時，即應為有利被告之認定，
      更不必有何有利之證據（最高法院105年度臺上字第3078
      號刑事判決意旨參照）。
　三、公訴意旨認被告甲○○涉犯上開公然侮辱罪嫌，無非以：告
      訴人乙○○於警詢及偵查時之指訴、臺灣臺南地方檢察署(
      以下簡稱臺南地檢署)檢察官勘驗筆錄等資料為其論據。
　四、訊據被告甲○○否認有何公然侮辱犯行，辯稱：我跟告訴人
      發生這事情是在11月多，不是那時候，她提供的影片到底
      是什麼時候？她已經告我二次，之前她也有錄一次影，我
      和他二次的衝突都不是在110年3月31日，那天我沒有罵乙
      ○○云云。
　五、經查：
　　(一)被告甲○○主張影片非110年3月31日所拍攝部分：
　　　　證人即承辦員警洪士庭於本院結證稱：影片是告訴人乙
        ○○於110年3月31日案發當天，我們到告訴人報案地點即
        台南市○○路000巷00號時，在現場播給我看的，我當場
        翻拍，後來做筆錄的時候告訴人有說這個影片是3月31
        日發生的事情等語(本院卷第81、82頁)；證人乙○○於警
        詢、偵訊時亦均供稱所提出之影片為110年3月31日所拍
        攝(警卷第19頁、偵卷第23頁)，而被告與乙○○於110年3
        月31日晚間8時許，確有因停車發生糾紛，而本院勘驗
        影片結果顯示被告陳稱「恁娘我在等你啦 ....賣塞停
        在這裡」等語，亦與停車有關；又被告稱11月間與乙○○
        發生衝突當時，也有錄影，當時有員警對其酒測之情節
        ，與上開勘驗影片內容係停車位之爭執不同，是乙○○提
        出之前開影本應係110年3月31日拍攝，可以認定。被告
        空言否認影片為110年3月31日所拍攝，要無足取。
　　(二)被告甲○○辯稱其未以言詞侮辱乙○○部分：
　　　⒈雖臺南地檢署檢察官勘驗告訴人提出之手機翻拍畫面結
        果略以：於翻拍攝影時間1分9秒至19秒間，甲○○自停放
        路旁之白色自小客車駕駛座下車走出，之後以台語出言
        稱：「恁娘我在等你啦，幹，不能停在這裡嗎」，但此
        時【手機攝錄畫面並無朝甲○○方向攝影】，於翻拍攝影
        時間1分24秒時手機攝錄鏡頭重新朝向甲○○方向，但雙
        方均無說話(見偵查卷第27頁)。然經本院當庭勘驗結果
        ，因影像為員警側錄，側錄當時告訴人亦同時表述意見
        ，雜訊甚多，僅能斷續聽到被告出言稱：「恁娘我在等
        你啦 ....賣塞停在這裡」(台語)等語，無法辨識被告
        在「恁娘我在等你啦」之後有講「幹」字，有本院勘驗
        筆錄存卷可查(本院卷第78頁)。且錄影畫面上有以台語
        發音之「恁娘我在等你啦...賣塞停在這裡」聲音出現
        時，畫面上並無未朝甲○○攝影，則說此段話的人為何人
        ，究竟是否為被告，亦實難憑該錄影紀錄獲得證實。
　　　⒉告訴人乙○○於警詢、偵訊時均僅陳稱於110年3月31日遭
        被告以「幹你娘」三字辱罵(警卷第17頁、偵卷第23頁)
        ，並未提及有遭被告以「恁娘我在等你啦，幹，不能停
        在這裡嗎」(台語)等語辱罵。是告訴人之供述亦無法證
        明被告有無在「恁娘我在等你啦」之後有講「幹」字。
　　　⒊證人洪士庭於本院證稱：我記得當天在警局聽到告訴人
        提供錄影畫面裡面，有聽到被告對告訴人罵「幹你娘」
        三個字，前言後語是什麼就不太清楚；我在警局聽錄影
        內容，只記得有聽到「幹你娘」，其他的不太清楚；法
        官當庭勘驗聽到的「恁娘我在等你啦，.....賣塞停在
        這裡」這句，中間這段話我不記得當天在警局聽到的內
        容是什麼等語(見本院卷第73至92頁)。是證人之證詞同
        樣無法證明被告於110年3月31日當日是對告訴人稱「恁
        娘我在等你啦，幹，不能停在這裡嗎」(台語)。
　　(三)綜上，依本院調查之證據，僅能證明被告於110年3月31
        日以台語對告訴人稱：「恁娘我在等你啦 ....賣塞停
        在這裡」等語，尚無從證明被告是對告訴人稱「恁娘我
        在等你啦，幹，不能停在這裡嗎」等語。
　六、按刑法第309 條第1 項所稱「侮辱」係未指定具體事實，
      而為抽象之謾罵，以使人難堪為目的，而以言語、文字、
      圖畫或動作，表示不屑、輕蔑或攻擊之意思，足以對於個
      人在社會上所保持之人格及地位，達貶損其評價之程度，
      始足當之。故本罪係以保護個人經營社會群體生活之人格
      評價作為目的，但並非保護個人主觀上之感情。從而，行
      為是否構成「侮辱」之判定，應檢視行為人之言語表達與
      舉動內涵，是否係以毀損他人人格名譽為目的而為之無端
      謾罵。又於判斷上除應注意行為人與被害人之性別、年齡
      、職業等個人條件外，尤應著重行為人與被害人間之關係
      、行為時之客觀情狀、行為地之方言或語言使用習慣，並
      參酌該爭議言詞或舉動之內容，比對行為人前後語意脈絡
      、當時客觀環境情狀以及行為人為何有此舉之前因後果等
      相關情事，以還原行為人陳述時之真意，並依社會一般人
      對於特定語言使用、舉動之認知，進行客觀之綜合評價。
      尚不宜僅著眼於特定之用語文字，即率爾入人於罪，而是
      應透過構成要件事實之嚴格證明要求，達到言論自由與人
      格名譽權之平衡保障目的，並基於刑罰謙抑性及最後手段
      性原則，盡量避免以刑罰相繩，以免造成言論自由之過度
      侵害。被告所說「恁娘」2 字，依教育部編輯之臺灣閩南
      語常用詞辭典對「恁娘」（臺語發音與「你娘」同）之釋
      義為：「原指對方的母親，現已變成用來罵人的粗俗語。
      」，固經本院以網路查詢之「臺灣閩南語常用辭典」聲韻
      調索引查詢確認。惟「粗俗語」未必足以貶損人之社會評
      價及人格名譽，而「罵人」雖會使被罵的對象於心理上感
      受一定程度之難堪與不悅，但個人主觀感受因人而異，刑
      法公然侮辱罪之保護法益應著重在個人人格及名譽之保護
      ，而非個人之主觀感受。實務上常見認定為侮辱他人之詞
      語中，包含「你娘（臺語）」2 字者，通常有與其他字詞
      結合，如常見之三字經「幹你娘（臺語）」、四字經「你
      娘機掰（臺語）」、五字經「幹你娘機掰（臺語）」等；
      單純之「你娘（臺語）」2 字，縱然用語粗鄙不雅，然由
      其文義觀之，其究意指或影射何種負面意涵，並非明確，
      尚難逕認有貶損他人人格或名譽之意思。
　七、縱被告確如公訴意旨指稱，有於111年3月31日以台語出言
      ：「恁娘我在等你啦，幹，不能停在這裡嗎」之粗俗言語
      ，然此與前開說明「侮辱」行為係以損及他人人格名 譽
      為目的而為之無端謾罵有間，此由告訴人乙○○於警詢、偵
      訊時均表示係因遭被告以三字經「幹你娘」辱罵，而未有
      支字片語提及係遭被告出言：「恁娘我在等你啦，幹，不
      能停在這裡嗎」等語而認係遭侮辱一情，亦可明瞭。
　八、綜上所述，公訴意旨所提之證據尚無法嚴格證明被告甲○○
      於110年3月31日出言：「恁娘我在等你啦，幹，不能停在
      這裡嗎」等語，無從說服本院形成被告確信，且縱使有為
      此句言語，亦尚難認有達侮辱之要件，揆諸前開刑事訴訟
      法第154條第2項、第301條第1項條文及最高法院105年度
      臺上字第3078號刑事判決意旨之說明，應為無罪之諭知。
據上論斷，應依刑事訴訟法第299條第1項前段、第301條，刑法
第217條第1項、第41條第1 項前段、第219條， 刑法施行法第1 
條之1 第1 項，判決如主文。 
本案經檢察官胡晟榮提起公訴，檢察官丙○○到庭執行職務。
中　　華　　民　　國　　111 　年　　7 　　月　　27　　日
　　　　　　　　　刑事第九庭    法　官　莊玉熙
以上正本證明與原本無異
如不服本判決應於收受本判後20日內向本院提出上訴書狀，並應
敘述具體理由。其未敘述上訴理由者，應於上訴期間屆滿後20日
內向本院補提理由書狀（均須按他造當事人之人數附繕本）「切
勿逕送上級法院」。
  　　　　　　　　　　　　　　　書記官　陳昱潔
中　　華　　民　　國　　111 　年　　7 　　月　　28　　日
附錄本案論罪科刑法條：
中華民國刑法第217條第1項
偽造印章、印文或署押，足以生損害於公眾或他人者，處3 年以
下有期徒刑。